台灣高等法院台中分院刑事判決　　　　　　　　　九十一年度交上易字第五九號
　　上　訴　人
　　即　被　告　丙○○
　　選任辯護人　陳沆河
右上訴人因過失傷害案件，不服臺灣台中地方法院九十年度交易字第六三九號中華民
國九十一年二月二十日第一審判決（起訴案號：臺灣台中地方法院檢察署九十年度偵
字第八三七一號），提起上訴，本院判決如左：
      主  文
上訴駁回。
丙○○緩刑參年。
      事  實
一、丙○○於民國九十年一月二十四日十六時五十分許，駕駛車牌號碼ＦＴ─１８２
    １號自用小客車，沿臺中縣新社鄉○○街往興社街方向行駛，至大復街與興社街
    無號誌交叉路口，欲左轉興社街時，原應注意車輛行至無號誌之交叉路口時，轉
    彎車應暫停讓直行車先行，且左轉彎時應行至交岔路口中心處左轉，並不得占用
    來車道搶先左轉，而依當時日間天氣晴朗，路面乾燥，無障礙物之狀況下，並無
    不能注意之情形，竟疏於注意未讓直行車先行，而貿然占用來車道搶先左轉，適
    有乙○○駕駛車牌號碼ＨＹ─２２９０號自用小客車，沿臺中縣新社鄉○○街，
    由新社往東興村方向行駛，行經大復街與興社街交叉路口時，亦疏未注意車輛行
    經無號誌路口應減速慢行，作隨時停車之準備，致丙○○所駕駛前開車輛之右前
    方撞擊乙○○所駕駛車輛之右前輪處，乙○○所駕駛車輛並衝撞路旁電線桿，乙
    ○○因而受有左側髕骨開放性骨折、外傷性牙齒喪失之傷害。
二、案經乙○○訴由臺中縣警察局東勢分局報告檢察官偵查起訴。
      理  由
一、訊據被告丙○○固不否認有於前揭時地駕車與告訴人乙○○發生擦撞，致告訴人
    受傷之事實，惟否認有過失傷害之犯行，辯稱：I告訴人超速且逆向侵入來車道
    。II伊在左轉前有看路鏡，發現沒有車子才左轉進入興社街，當時看見該車在前
    方七十公尺處。III伊未提前左轉，否則撞擊點應在被告小客車左側及告訴人車之
    右前側，伊並無過失云云。
二、本院查：
  (一)右揭犯罪事實業據告訴人乙○○於警訊及偵查中指訴綦詳，復有道路交通事故調
    查報告表一紙、澄清醫院診斷證明書二紙、照片十九幀附卷為憑。
  (二)依現場圖所示，本件車禍係被告駕駛車牌號碼ＦＴ─１８２１號自用小客車，沿
    臺中縣新社鄉○○街往興社街方向行駛，至大復街與興社街無號誌交叉路口，欲
    左轉興社街時，與告訴人乙○○駕駛車牌號碼ＨＹ─２２９０號自用小客車，沿
    臺中縣新社鄉○○街，由新社往東興村方向行駛，行經大復街與興社街交叉路口
    時，二車發生碰撞，則被告係左轉彎車，告訴人則為直行車，應可認定。
  (三)按車輛行至無號誌之交叉路口時，轉彎車應暫停讓直行車先行，又左轉彎時應行
    至交岔路口中心處左轉，並不得占用來車道搶先左轉，道路交通安全規則第一百
    零二條第一項第四、六款定有明文。依：I肇事現場圖及二車車損照片顯示，告
    訴人行駛之興社街道路平直，視野良好，肇事當時日間天氣晴朗，路面乾燥，無
    障礙物，被告應能在相當距離外注意來往直行車輛。II肇事二車撞擊後告訴人所
    駕駛車輛逆向滑行，其車頭撞擊來車道左側電線桿車頭全毀始停止，被告所駕駛
    車輛其右側車頭凹損並停放路中心處偏左，以上情觀之，應足以証明被告於左轉
    彎時未暫停注意有無直行車並讓直行車先行甚明。雖告訴人行車至無號誌交岔路
    口疏未注意減速慢行，亦為本件車禍之共同原因，惟此僅關係被告之過失程度，
    無解於被告過失責任之成立。
  (四)有關本件肇事責任之鑑定，台灣省台中縣區車輛行車事故鑑定委員會鑑定結果，
    認為被告丙○○駕駛自小客車轉彎未暫停讓直行車先行，為肇事主因，告訴人乙
    ○○駕駛自小客車未減速慢行，未注意車前狀況為肇事次因，有該會九十年九月
    六日中縣鑑字第九００三七五號函可參。而台灣省車輛行車事故覆議鑑定委員會
    覆議結果，則認告訴人行經上址，未減速慢行，做隨時停車準備，復跨越分向線
    侵入來車道搶先通過以致肇事為肇事原因，被告對本件車禍無肇事因素，有該會
    府覆議字第九０二三０三號意見書附卷可考，前後兩歧，本院為求慎重，請告訴
    人及被告各自就彼等有利部分，以書面詳述後，將全部卷證囑託國立交通大學鑑
    定結果，認被告駕駛小客車在無號誌交岔路口，未暫停讓直行車先行與告訴人駕
    駛小客車在上開路口未減速慢行，閃避不當均同為肇事原因等情，有該大學九十
    一年五月十五日交大管運字第二０九八號函及鑑定意見書附本院卷可憑，本院亦
    肯認此鑑定結果。而告訴人係因被告之過失行為而受傷，二者間具有相當因果關
    係，被告犯行應堪認定。至前開覆議部分，並未對被告左轉彎車占用來車道搶先
    左轉之肇事因素，加以審酌，其鑑定結果為本院所不採，不足以作為被告有利之
    証据，附予敘明。
三、核被告所為，係犯刑法第二百八十四條第一項前段之因過失傷害人罪。原審因而
    適用刑事訴訟法第二百九十九條第一項前段、刑法第二百八十四條第一項前段、
    第四十一條第一項、罰金罰鍰提高標準條例第一條前段、第二條之規定，並審酌
    被告過失程度之輕重、告訴人所受傷害程度、本件車禍告訴人與有過失、被告肇
    事後態度等一切情狀，量處拘役五十日，並諭知易科罰金之折算標準，其認事用
    法核無違誤，量刑亦屬允當，上訴意旨猶執陳詞否認犯罪，其上訴為無理由，應
    予駁回。復查被告前未曾受有期徒刑以上刑之宣告，有台灣台中地方法院檢察署
    刑案資料查註紀錄表附於偵查卷可稽，本件因過失肇事，致罹刑章，事後已與告
    訴人達成訴訟上和解，有和解筆錄附卷可憑，經此教訓，當知所警惕，應無再犯
    之虞，本院認對被告所宣告之刑，以暫不執行為適當，爰併宣告緩刑三年。
四、據上論斷，應依刑事訴訟法第三百六十八條，刑法第七十四條第一款，判決如主
    文。
本案經檢察官甲○○到庭執行職務。
中      華      民      國    九十一   年     六     月      七      日
                                   臺灣高等法院臺中分院刑事第四庭
                                         審判長法  官  洪  耀  宗
                                               法  官  江  德  千
                                               法  官  劉  登  俊
右正本證明與原本無異。
不得上訴。
                                               書記官  鄧  智  惠
中      華      民      國    九十一     年      六       月     十     日
                                                                        Ｆ
